【裁判字號】    95,上訴,1012
【裁判日期】    950530
【裁判案由】    毒品危害防制條例
【裁判全文】
臺灣高等法院臺中分院刑事判決        95年度上訴字第1012號
上  訴  人  臺灣彰化地方法院檢察署檢察官
被      告  甲○○
上列上訴人因被告毒品危害防制條例案件，不服臺灣彰化地方法
院94年度訴字第1593號中華民國95年3月24日第一審判決 （起訴
案號：臺灣彰化地方法院檢察署94年度毒偵字第3952號），提起
上訴，本院判決如下：
    主  文
上訴駁回。
    事  實
一、甲○○前因施用毒品案件，經臺灣彰化地方法院以九十一年
    度訴字第六○○號，分別判處有期徒刑九月、五月，並定其
    應執行刑為有期徒刑一年確定，甫於民國（下同）九十三年
    四月二十九日執行完畢。另上開施用毒品案件，經臺灣彰化
    地方法院裁定令入戒治處所施以強制戒治，業於九十二年四
    月三十日，經強制戒治執行完畢釋放。詎甲○○猶不知悔改
    ，復於強制戒治執行完畢釋放後五年內，基於施用第一級毒
    品海洛因之犯意，於九十四年七月三十一日二十時許，在彰
    化縣彰化市火車站附近自己駕駛之ＬＱ─七二五二號自小客
    車上，以將少許海洛因摻入香煙內再以火點燃吸其煙霧之方
    式，施用第一級毒品海洛因一次。嗣於九十四年八月二日十
    六時二十分許，在彰化縣芬園鄉○○村○○路○段一四七號
    前為警查獲，並自上開自小客車內扣得其持有之海洛因一小
    包（驗後淨重零點一公克）。
二、案經彰化縣警察局彰化分局報請臺灣彰化地方法院檢察署檢
    察官偵查起訴。
    理  由
一、訊據被告甲○○對於上開犯罪事實供認不諱（見本院卷第三
    一頁至第三四頁），並有扣案之上開海洛因一小包足稽。而
    該包海洛因經送請法務部調查局鑑定結果，確含有海洛因成
    分，亦有該局九十四年十月十三日調科壹字第一四○○一二
    ○六○號鑑定通知書一份附卷可按（見原審卷第三二頁）。
    又被告為警查獲時所採取之尿液經檢驗結果確檢出嗎啡陽性
    反應，亦有彰化縣衛生局九十四年八月十五日第九四三三八
    一號煙毒尿液檢驗成績書及詮昕科技股份有限公司九十四年
    十月二十七日第四Ａ二四○○一三號濫用藥物尿液檢驗報告
    等各一紙在卷足按（見偵查卷第四九頁、原審卷第二七頁。
    至被告前曾因施用毒品案件，經臺灣彰化地方法院裁定令入
    戒治處所施以強制戒治，於九十二年四月三十日經強制戒治
    執行完畢釋放，亦有臺灣高等法院被告前案紀錄表足憑，其
    於五年之內再犯本件施用第一級毒品之罪，自應依法追訴審
    判。是罪證明確，被告之犯行堪以認定。
二、核被告所為，係犯毒品危害防制條例第十條第一項之施用第
    一級毒品罪。其施用前後之持有海洛因行為，已為施用之高
    度行為所吸收，不另論罪。又被告前曾因施用毒品案件，經
    臺灣彰化地方法院以九十一年度訴字第六○○號，分別判處
    有期徒刑九月、五月，並定其應執行刑為有期徒刑一年確定
    ，甫於九十三年四月二十九日執行完畢，有臺灣高等法院被
    告前案紀錄表足按，其於五年之內再犯本件之罪，為累犯，
    應依法加重其刑。原審調查後，適用毒品危害防制條例第十
    條第一項、第十八條第一項前段，刑法第十一條前段、第四
    十七條，並審酌被告前因施用毒品犯行，經觀察勒戒後，猶
    不知悔改，復施用毒品海洛因不輟，無視於毒品對於自身健
    康之戕害及國家對於杜絕毒品犯罪之禁令，惡性非輕，惟其
    僅施用一次，且犯後坦承犯行，態度良好及其犯罪之動機、
    目的、方法等一切情狀，量處被告有期徒刑十月，又以扣案
    之上開海洛因一小包係查獲之毒品，應依法宣告沒收銷燬之
    。另說明被告被訴於九十四年七月二十一日十七時許，在彰
    化縣彰化市火車站旁，施用海洛因一次部分，犯罪並不能證
    明（詳如後述），惟因公訴人認與上開科刑部分係屬具有連
    續關係之裁判上一罪，故不另為無罪之諭知，認事用法核無
    違誤，量刑亦妥適。檢察官上訴意旨指摘原判決關於不另為
    無罪之諭知部分（即被告被訴於九十四年七月二十一日十七
    時許，在彰化縣彰化市火車站旁，施用海洛因一次部分），
    判決無罪不當，並無理由（詳如後述），應予駁回。
三、公訴意旨略以：被告另於九十四年七月二十一日十七時許，
    在彰化縣彰化市火車站旁，施用第一級毒品海洛因一次，因
    認被告此部分亦涉有毒品危害防制條例第十條第一項施用第
    一級毒品之罪嫌云云。按犯罪事實應依證據認定之，無證據
    不得認定犯罪事實；又不能證明被告犯罪者，應諭知無罪之
    判決，刑事訴訟法第一百五十四條第二項、第三百零一條第
    一項分別定有明文。次按事實之認定，應憑證據，如未能發
    現相當證據，或證據不足以證明，自不能以推測或擬制之方
    法以為裁判基礎；又認定不利於被告之事實，須依積極證據
    ，苟積極證據不足為不利於被告事實之認定時，即應為有利
    於被告之認定，更不必有何有利之證據（最高法院三十年上
    字第八一六號、四十年臺上字第八六號判例參照）。另刑事
    訴訟法第一百六十一條已於九十一年二月八日修正公布，其
    第一項規定：「檢察官就被告犯罪事實，應負舉證責任，並
    指出證明之方法。因此，檢察官對於起訴之犯罪事實，應負
    提出證據及說服之實質舉證責任。倘其所提出之證據，不足
    為被告有罪之積極證明，或其指出證明之方法，無從說服法
    院以形成被告有罪之心證，基於無罪推定之原則，自應為被
    告無罪判決之諭知（最高法院九十二年臺上字第一二八號判
    例參照）。訊據被告堅決否認此部分犯行，辯稱：伊僅於九
    十四年七月三十一日二十時許施用一次海洛因，至同年七月
    二十一日則並未施用。伊於警詢時因將日期記錯，所以才供
    稱九十四年七月二十一日十七時許有施用一次，事實上那次
    應該是同年七月三十一日二十時許施用，並非於同年七月二
    十一日施用云云。經查：（一）上開彰化縣衛生局九十四年
    八月十五日第九四三三八一號煙毒尿液檢驗成績書及詮昕科
    技股份有限公司九十四年十月二十七日第四Ａ二四○○一三
    號濫用藥物尿液檢驗報告，僅能證明被告於九十四年七月三
    十一日二十時許有施用海洛因之事實，並不能證明被告有於
    九十四年七月二十一日十七時許，在彰化縣彰化市火車站旁
    ，施用第一級毒品海洛因一次之事實。（二）被告雖曾於警
    詢中供承其於九十四年七月二十一日十七時許，有在彰化縣
    彰化市火車站旁，施用第一級毒品海洛因一次之事實，並於
    偵查中供述其於警詢所述均屬實在。惟按被告之自白，不得
    作為有罪判決之惟一證據，仍應調查其他必要之證據，以察
    其是否與事實相符，刑事訴訟法第一百五十六條第二項定有
    明文。查本件此部分事實，除被告上開自白外，遍查全卷並
    無其他補強證據足資佐證，況被告自原審起即已否認此部分
    犯行，是自不得僅憑被告上開空口之自白，即遽予論罪科刑
    。（三）此外復查無其他確切證據足以證明被告確有此部分
    施用第一級毒品之犯行，是被告此部分犯罪並不能證明。惟
    因公訴人認此部分犯行與上開科刑部分係屬具有連續犯關係
    之裁判上一罪，故不另為無罪之諭知，附此敘明。
四、據上論結，應依刑事訴訟法第三百六十八條，判決如主文。
本案經檢察官羅秀蓮到庭執行職務。
中    華    民    國    95    年    5    月  30       日
            刑事第八庭  審判長法  官  劉  榮  服
                              法  官  陳  宏  卿
                              法  官  巫  政  松
上列正本證明與原本無異。
如不服本判決應於收受送達後十日內向本院提出上訴書狀，其未
敘述上訴之理由者並得於提起上訴後十日內向本院補提理由書（
均須按他造當事人之人數附繕本）。
                              書記官  周  巧  屏
中    華    民    國    95    年    6    月    1      日
附錄本案論罪科刑法條
毒品危害防制條例第十條第一項：
施用第一級毒品者，處六月以上五年以下有期徒刑。
                                                      Ａ


司法院資訊處製作；財團法人民間司法改革基金會備份。
